臺灣基隆地方法院刑事判決　　　　　　　　　　　　　八十八年度訴字第五九五號
　　公　訴　人　臺灣基隆地方法院檢察署檢察官
　　被　　　告　丙○○
　　選任辯護人　林良財
右列被告因違反懲治走私條例案件，經檢察官提起公訴（八十八年度偵字第五一七０
號），本院判決如左：
    主  文
丙○○無罪。
    理  由
一、公訴意旨略以：被告丙○○為華曜國際股份有限公司（下稱華曜公司）負責人，
    明知大陸地區產製之ＶＣＤ光碟機係禁止進口之管制物品，渠於八十七年十二月
    間，自香港進口二十尺之貨櫃（櫃號IFPU0000000）一只，並委託不知情之鴻尹
    報關有限公司（下稱鴻尹公司）負責人乙○○於八十七年十二月二十八日代向財
    政部基隆關稅局申報，該公司自香港進口來貨乙批，申報進口來貨全為電源供應
    器（POWER SUPPLY）之進口報關事宜（報單號碼：AA/87/7688/0025），唯竟於
    來貨六百七十二箱（每箱十台）電源供應器中，以相同之紙箱包裝，在貨櫃底層
    九十二件紙箱內，夾藏管制進口之大陸產製之ＶＣＤ光碟三百台（完稅價格合計
    為新台幣（下同）五十七萬九千零二十六元）及非管制進口之電線七八００條、
    ＢＮＸ牌音響一套，而電源供應器僅有五百八十箱。嗣於八十七年十二月三十日
    上午經基隆關稅局驗貨員會同鴻尹公司現場人員在所轄之中華貨櫃站查驗來貨時
    ，發現上情，因認被告丙○○涉犯刑法第二條第一項之私運管制物品罪嫌云云。
二、本件公訴人認被告丙○○涉犯懲治走私條例第二條第一項私運管制進口物品逾公
    告數額罪嫌，無非以證人甲○○於偵查中證稱被查獲時之貨櫃內所有之紙箱外包
    裝均一致，而夾藏ＶＣＤ光碟機之紙箱九十二箱均放置在貨櫃之底層，顯見被告
    企圖偽裝進口，且被告所提出之另只貨櫃之發票、裝箱單已漏列ＢＮＸ音響一套
    ，況裝箱單非必為出口商所製給，進口商亦可依出口商電述之貨件、嘜頭而自行
    製發並交付報關行據以申報進口，其真實性甚低，再被告遲遲未能提出該二筆交
    易之契約文件、匯款資料及另只貨櫃之去向，足見該批ＶＣＤ光碟機確為被告私
    運進口云云，為其論據。
三、按犯罪事實應依證據認定之，無證據不得推定其犯罪事實。又不能證明被告犯罪
    者，應諭知無罪之判決，刑事訴訟法第一百五十四條、第三百零一條第一項分別
    定有明文。又按事實之認定，應憑證據，如未能發現相當證據，或證據不足以證
    明自不能以推測或擬制之方法，為裁判基礎（最高法院四十年台上字第八六號判
    例參照）。再按認定犯罪事實，所憑之證據，雖不以直接證據為限，間接證據亦
    包括在內，然無論直接或間接證據，其為訴訟上之證明，須於通常一般之人均不
    致於有所懷疑，而得確信其為真實之程度者，始得據之為有罪之認定，倘其證明
    尚未達到此一程度，而有合理性懷疑之存在時，即無從為有罪之認定（最高法院
    七十六年台上字第四九八六號判例可資參照）。復按被告在被判罪確定之前，應
    被推定為無罪及被告並無自證無罪之義務，均為刑事訴訟之基本原則，被告否認
    犯罪所持之辯解，縱無可取，仍不得因此資以為反證其犯罪之論據（最高法院八
    十七年度台上字第三四七一號判決參照）。訊據被告丙○○堅決否認有公訴人所
    指於進口貨櫃內夾藏扣案大陸產製之ＶＣＤ之犯行，並辯稱伊與大陸深圳全暉電
    子有限公司已有多次生意往來，於八十七年十二月間因同時向大陸全暉電子公司
    （下稱大陸全暉公司）購買二只貨櫃貨物，一只貨櫃全部裝載電源供應器六千七
    百二十個欲進口台灣地區，另一只貨櫃內裝有電源供應器五千八百個、ＶＣＤ三
    百台及電力蕊線八千條欲運往新加坡交付偉氏科技有限公司，因大陸全暉公司誤
    將該只裝有ＶＣＤ之貨櫃運抵基隆，而將另只裝滿電源供應器之貨櫃運往新加坡
    ，以致發生上述錯誤，本次錯誤遭海關罰鍰近新台幣七十萬元亦由百倍威公司負
    責繳款結清，且本案所查獲之貨櫃內共計裝有九百六十一箱，與進口報單上所載
    明之貨物件數六百七十二箱數量明顯不符，顯見被告根本不可能用以夾帶走私進
    口，另庭呈之裝箱單是大陸廠商所提供的非其製作等語。
四、經查：
  (一)有關被告辯稱所查獲之裝有電源供應器（POWER SUPPLY）五千八百個、ＶＣＤ三
    百台及電力蕊線（POWER CORD）八千條之貨櫃，原係由大陸全暉公司出貨欲運往
    新加坡交付承購人偉氏科技有限公司，卻因出貨人大陸全暉公司作業疏失，誤運
    至台灣乙節，業據證人即大陸全暉公司負責人丁○○於本院證述：八十三年時與
    其兄合夥至大陸深圳設廠，經營電子產品加工，主要是做電源供應器，何永紅是
    當地官派廠長，在大陸設廠時幫他代工過二年，每個月華曜公司給我們一個訂單
    ，沒有簽約，訂單資料現已找不到，八十七年十二月時運來台灣的該只貨櫃是廠
    長何永紅監督裝櫃，後來接到被告通知才知道貨裝錯了，原本要運至新加坡之貨
    櫃也有出口，全暉公司沒有直接跟新加坡偉氏公司接洽，是透過華曜公司，代工
    費用是直接向華曜公司請領，全暉公司於八十八年四月初申請結束營業，因為這
    個案件公司賠款很多，賠華曜公司七十多萬，是基隆關稅局的罰鍰，當時我人在
    大陸，罰鍰的錢是託我嫂嫂幫我匯的，卷附的大陸全暉公司函是公司傳真給被告
    的，上面蓋有公司章（本院九十年五月十七日訊問筆錄參照）等語屬實。且證人
    即鴻尹報關有限公司負責人乙○○於本院證稱：被告有將罰款單交給我，我寄給
    了大陸台商公司在台灣的分公司，寄給謝先生等語（本院八十八年十二月二十二
    日訊問筆錄參照）明確，並有上開二只貨櫃之發票及裝箱單各二紙附卷可稽，再
    佐以卷附之全暉電子（深圳）有限公司之傳真文件內容提及對於工作人員之疏忽
    以致將準備出新加坡之貨櫃誤運至台灣一事深表歉意，並表示將付出一定之經濟
    補償，另請求被告將此誤運之貨櫃退回，且該文件上確有全暉公司之印文及署名
    何永紅之人，核與被告及證人上開供述情節大致相符，足認被告上開所辯尚非全
    然無據。
  (二)按依據進出口貨櫃查驗及取樣準則第十二條規定，驗貨關員查驗一般進口貨物時
    應依左列程序辦理：三、核對件數：其有短卸或溢卸者，應向駐庫關員查明並將
    實到數量在報單上註明。六、查驗時應注意下列事項：（三）數量。同準則第
    二十三條規定，進口貨物如在查驗過程中，發現有未申報、偽造貨名、品質、規
    格或匿報數量等違章情事時，以全部查驗為原則，俾明瞭整批貨物之真實情形。
    又同準則第十九條規定，進口貨物如有溢裝，或實到貨物與原申報不符，或夾雜
    其他物品進口情事，除係出於同一發貨人發貨兩批以上，互相誤裝錯運，經舉證
    證明，並經海關查明屬實，准予併案處理，免予議處外，應依海關緝私條例有關
    規定有關規定論處。足見進口貨物之件數須與進口報單所載之件數相符，為驗貨
    關員所必須確實查驗核對之項目之一。次查本件貨櫃經驗貨關員查驗時發現其內
    裝貨物實際清點所得為ＶＣＤ三百箱、電線七十八箱（七千八百條）、電源供應
    器五百八十二箱（五千八百二十個）及音響一組，共計件數為九百六十一箱等情
    ，業據證人即驗貨關員甲○○到庭證述屬實（本院八十八年十二月七日訊問筆錄
參照），復有註記有查驗總件數九百六十一件之進口報單一份附卷可參，且上開
    實際查驗所得之數量與被告所提出大陸全暉公司所欲出口至新加坡偉氏科技有限
    公司之該只貨櫃之裝箱單（PACKING LIST）上所載之數量（ＶＣＤ三百套、電線
    八千條、電源供應器五千八百個）大致相符，益證被告所言此只貨櫃為誤裝錯運
    至台灣地區等語應屬無訛。況且被告所申報之進口報單上總數量為六百十二箱，
    與該只貨櫃實際進口數量九百六十一箱相差高達二百八十九箱，此種進口貨物數
    量與報單顯然不符之情形，殊難想像可順利查驗通關，且查驗發覺數量不符，勢
    必進行全部貨物之查驗，被告果真有心從事走私，以其多年進口報關之實務經驗
    ，應無自曝其短於所申報之進口報單上僅記載總件數為六百十二箱之理，大可於
    進口報單上申報數量為九百六十一箱以掩飾罪行，是以被告此部分之辯解，足堪
    採信。
  (三)再者，公訴人指稱本件貨櫃被查獲當時所有之紙箱，其外包裝均一致，因認被告
    顯係企圖偽裝進口云云，經查本件貨櫃經驗貨關員查驗時，裝電線之紙箱顏色較
    深、體積較大、紙板較厚，並有標示產地為中國大陸，另外裝有ＶＣＤ、電源供
    應器之紙箱外型一樣都有菱形嘜頭等情，已據證人甲○○到庭證述明確（本院八
    十九年一月二十一日訊問筆錄），並有證人甲○○所提出之照片三紙附卷可證，
    顯見貨櫃中之三種貨物並無外包裝一致之情形，公訴意旨顯有誤會。
五、綜右各情，被告上開辯解，尚屬合理可信，被告應無私運管制物品進口逾公告數
    額之犯行，此外復查無其他積極直接證據，足資證明被告確有公訴人所指之犯行
    ，本案不能證明被告犯罪，撥諸前開之說明，依法自應諭知無罪之判決。
據上論斷，應依刑事訴訟法第三百零一條第一項，判決如主文。
本案經檢察官林明志到庭執行職務。
中      華      民      國    九十一    年      四      月      九      日
                                      台灣基隆地方法院刑事第二庭
                                            法  官  汪  梅  芬
右正本證明與原本無異。
對於本件判決如有不服，應於收受送達後十日內，向本院提出上訴書狀，上訴於臺灣
高等法院，並按他造當事人之人數附具繕本。
                                            書記官  黃  致  祥
中      華      民      國      九十一      年    四    月     十二     日
